最高法院刑事判決　　　　　　　九十六年度台上字第八二八號
上　訴　人　丙○○
　　　　　　乙○○
上 列二 人
共　　　同
選任辯護人　藍庭光律師
　　　　　　劉志卿律師
上　訴　人　甲○○　女民國○○年○月○○日生
　　　　　　　　　　身分證統一編號：Ｚ000000000
　　　　　　　　　　住台灣省台南縣歸仁鄉○○路○段382巷17
　　　　　　丁○○　女民國○○年○○月○○日生
　　　　　　　　　　身分證統一編號：Ｚ000000000
　　　　　　　　　　原住台灣省台南縣永康市○○○街51巷35
上列上訴人等因強盜案件，不服台灣高等法院高雄分院中華民國
九十三年五月二十五日第二審判決（九十三年度上訴字第一八○
號，起訴案號：台灣高雄地方法院檢察署九十年度偵字第一○一
八六號），提起上訴，本院判決如下：
    主  文
原判決關於丙○○、乙○○、甲○○部分撤銷，發回台灣高等法
院高雄分院。
丁○○之上訴駁回。
    理　由
壹、撤銷部分（即丙○○、乙○○、甲○○部分）：
本件原判決認定上訴人丙○○、甲○○、乙○○、丁○○與張勝
輝（通緝中）等五人，因缺錢購買毒品，乃於民國九十年五月十
八日二十時許，共同謀議前往高雄縣甲仙鄉向戊○○（下或稱葉
某）強取毒品施用。旋由張勝輝提供其先前未經許可持有之具有
殺傷力之德國製口徑○．四○吋制式半自動手槍（含彈匣一個，
其內裝填制式子彈一發）一支，交由丁○○收置於手提袋內，以
供向葉某強取毒品時使用。丙○○、甲○○、乙○○、丁○○與
張勝輝等五人乃共同基於強盜及未經許可持有槍、彈之犯意聯絡
，由丙○○駕駛自用小客車搭載甲○○、乙○○、丁○○、張勝
輝前往高雄縣甲仙鄉。甲○○於途中先以行動電話與葉某相約於
同上鄉○○路一一○號附近土地公廟旁之路口見面。丙○○等五
人開車抵達上址後，丁○○即將上述手槍交與丙○○。嗣葉某駕
車抵達後，甲○○乃先下車與葉某打招呼，丙○○、丁○○、乙
○○隨即下車。丙○○即持前揭手槍抵住葉某之頸部，喝令不准
動，並將葉某拉出車外，再以槍托敲打其頭部，而以此強暴方式
使葉某不能抗拒後，由甲○○、乙○○進入葉某車內搜刮毒品及
財物。因未搜獲毒品，乃強取葉某所有之現金新台幣（下同）二
百元及摩托羅拉牌行動電話機一具。丙○○等五人為避免犯行曝
露，乃由丙○○持槍喝令葉某坐於其自用小客車之後座，丙○○
則坐於右前座，並轉身持槍瞄準葉某，以控制其行動。嗣丁○○
駕車至甲仙溪溪邊某空地後，丙○○為防止葉某知悉彼等逃逸之
方向，乃持槍逼迫葉某下車轉身背對車輛，旋即朝天空射擊一發
子彈，並喝令其快跑，否則將對其開槍。葉某往溪邊逃跑後，丙
○○與丁○○二人即駕乘葉某之自用小客車返回與甲○○、乙○
○與張勝輝等人會合，並將葉某之車輛放置於原處，再由丙○○
駕駛其所有之自用小客車搭載蕭、張、方、哀等人返回台南。丙
○○於途中將前述手槍交與丁○○，丁○○再將該手槍交還張勝
輝，張勝輝即將之藏匿於上址租住處而繼續持有之。嗣警方據報
在上述溪邊道路搜獲丙○○所擊發之子彈彈殼一枚，並於九十年
五月二十六日及二十七日分別查獲丙○○等五人，復於張勝輝上
址租住處查獲前述手槍一把（含彈匣一個），及張某未經許可而
持有之制式槍管一支及制式子彈四十四發等情。因而撤銷第一審
判決，改判仍依牽連犯關係從一重論處上訴人丙○○、甲○○、
乙○○共同意圖為自己不法之所有，結夥三人以上，攜帶兇器，
以強暴致使不能抗拒，而取他人之物（丙○○為累犯）罪刑，固
非無見。
惟查：(一)、按除有特別規定外，已受請求之事項未予判決，或未
受請求之事項予以判決者，其判決為當然違背法令。本件公訴意
旨指上訴人等共同持槍強劫戊○○皮夾內之現金「一萬三千元」
及行動電話一具等情，認其等所為均涉犯加重強盜等罪嫌。原判
決雖認定上訴人等共同持槍強劫葉某所有之「現金二百元」及行
動電話一具，而就此部分予以論罪科刑。但對於公訴意旨所指上
訴人等共同強劫葉某所有現金超過「二百元」部分之犯行，究應
諭知無罪？或不另無罪之諭知？並未加以審判或說明，自有已受
請求之事項而未予判決之當然違背法令。(二)、按科刑判決所認定
之事實，與其所採用之證據內容不相適合者，即屬證據上之理由
矛盾，其判決為當然違背法令。卷查上訴人丙○○於警詢時供承
：上訴人甲○○、乙○○、丁○○三人動手在戊○○車內之手提
袋內搜獲「毒品海洛因約一錢」，由甲○○取走，並取走葉某之
行動電話一具。嗣伊又自葉某之褲袋搜獲二百元及「香煙一包」
，由伊取走。伊分給張勝輝一百元，毒品由伊等五人共同吸食殆
盡等語（見警卷第三頁正面及反面）。而上訴人甲○○於警詢中
亦陳稱：「……丙○○罵說只搜到戊○○身上得二百元、行動電
話乙具及『一包煙』，他怎麼那麼窮等語……」等語（見警卷第
三十七頁、第一四一頁）。原判決採用上訴人丙○○、甲○○前
揭警詢中之陳述作為證據（見原判決第十二頁第九行），卻認定
上訴人等並未在葉某之車內搜獲毒品，且僅強劫葉某所有之現金
二百元及行動電話一具（未包括香菸一包），與其所採用之證據
內容不相適合，難謂無證據上理由矛盾之違誤。又卷查上訴人丙
○○除於警詢時供承彼等強劫葉某所有之毒品海洛因外，於第一
審亦坦承案發當時有自葉某處取得毒品等語（見第一審卷(二)第一
二四頁）。而上訴人甲○○於第一審亦供稱：葉某當時有拿毒品
海洛因予丙○○，而丙○○於回家途中有取出一小包海洛因說是
向葉某拿的，彼五人即在車內施打海洛因等語（見第一審卷(一)第
一七六頁）。究竟上訴人丙○○於警詢時所陳關於彼等劫得葉某
所有之「毒品海洛因約一錢」及「香菸一包」，以及上訴人甲○
○於第一審所為上揭供述是否可信？此與上訴人等強劫得手之財
物內容有關，自有詳加調查釐清明白之必要。原審未詳予根究釐
清明白，亦未說明上訴人丙○○、甲○○前揭關於劫得財物內容
之供述何以不足採信之理由，遽認上訴人等僅向葉某劫得「現金
二百元」及「行動電話一具」，自有調查未盡及理由不備之違誤
。
(三)、卷查戊○○於警詢時陳稱：伊被強劫現金「一萬二千餘元」
或「一萬三千餘元」等語（見警卷第四十二頁反面、第四十五頁
反面、第四十九頁反面）。原判決認定上訴人等強劫葉某之現金
為「二百元」，其理由雖謂「戊○○就其財物於何時由何人取走
何物，金額若干，前後雖未盡一致，本院以其於原審（指第一審
）所稱，及被告丙○○所供之現款二百元及行動電話一具，為認
定事實之依據」云云（見原判決第十九頁第三行至第五行）。但
並未進一步說明葉某於警詢時所述被強劫之金額（即一萬二千元
或一萬三千元）何以不足採信之理由，遽以丙○○所述其劫得之
金額為二百元，作為認事之依據，尚嫌理由不備。又原判決雖以
「葉某在第一審所稱」，作為認定上訴人劫得現金二百元之依據
之一。然查葉某於第一審對於其被強劫之金額，或稱「幾千元」
，或稱「八千多元」、「一萬二千元」、「大概八千元」、「實
際上不記得」云云（見第一審卷(二)第七十五頁、第一二六頁、第
二一五頁、第二一六頁、第三○四頁），其所述前後不一，且始
終未曾指稱其被劫金額為「二百元」。原判決以葉某於第一審關
於被強劫金額之陳述，作為認定其被劫現金「二百元」之依據之
一，亦與卷內資料不符，併有可議。以上或為上訴意旨所指摘，
或為本院得依職權調查之事項，應認原判決關於上訴人丙○○、
乙○○、甲○○部分有撤銷發回之原因。至原判決關於丙○○、
甲○○、乙○○不另為無罪諭知部分，因與發回部分具有審判不
可分關係，應併予發回。
貳、駁回部分（即丁○○部分）：
查第三審上訴書狀，應敘述上訴之理由，其未敘述者，得於提起
上訴後十日內補提理由書於原審法院，已逾上述期間，而於第三
審法院未判決前仍未提出上訴理由書狀者，第三審法院應以判決
駁回之，刑事訴訟法第三百八十二條第一項、第三百九十五條後
段規定甚明。本件上訴人丁○○因強盜案件，不服原審判決，於
民國九十三年六月十日提起上訴，並未敘述理由，迄今逾期已久
，於本院未判決前仍未提出，依上開規定，其上訴自非合法，應
予駁回。
據上論結，應依刑事訴訟法第三百九十五條後段、第三百九十七
條、第四百零一條，判決如主文。
中　　華　　民　　國　九十六　年　　二　　月　　八  　日
                      最高法院刑事第十二庭
                          審判長法官  池　啟　明
                                法官  王　居　財
                                法官  郭　毓　洲
                                法官  韓　金　秀
                                法官  黃　梅　月
      本件正本證明與原本無異
                                      書  記  官
中　　華　　民　　國　九十六　年　　二　　月　　　　　日
                                                      G
